【裁判字號】    98,台上,7141
【裁判日期】    981127
【裁判案由】    違反商業會計法等罪
【裁判全文】
最高法院刑事判決            九十八年度台上字第七一四一號
上  訴  人  甲○○
            乙○○
上 列一 人
選任辯護人  陳適庸律師
上列上訴人等因違反商業會計法等罪案件，不服台灣高等法院中
華民國九十六年七月四日第二審判決（九十五年度上訴字第一三
０七號，起訴案號：台灣台北地方法院檢察署九十四年度偵字第
一四五三九、二二五七四號），提起上訴，本院判決如下：
    主  文
原判決關於違反商業會計法、逃漏稅捐罪部分撤銷，發回台灣高
等法院。
其他上訴駁回。
    理  由
壹、違反商業會計法、逃漏稅捐罪部分
本件原判決撤銷第一審關於論處上訴人乙○○違反商業會計法罪
刑及被訴逃漏稅捐、行使業務上登載不實文書無罪部分之判決，
改判認乙○○犯登載不實會計憑證罪、幫助他人以不正當方法逃
漏稅捐罪，依刑法修正前連續犯、牽連犯之規定，從一重論乙○
○以共同連續商業負責人，以明知為不實之事項而填製會計憑證
罪，處有期徒刑捌月；並維持第一審論上訴人甲○○以共同連續
商業負責人，以明知為不實之事項而填製會計憑證罪，處有期徒
刑肆月；又公司負責人為納稅義務人，以不正當方法逃漏稅捐，
共二罪，各處有期徒刑參月，並諭知易科罰金之折算標準部分之
判決，駁回甲○○在第二審之該部分上訴，固非無見。
惟查：（一）當事人聲請調查之證據，如法院未予調查，又未認
其無調查之必要，以裁定駁回之，或於判決理由予以說明，而該
證據與待證事實復有重要之關係者，自屬應於審判期日調查之證
據未予調查之違法。原判決雖採用證人謝英山於檢察官偵查中之
陳述、證人連惟新於另案第一審審理時之證言，資為上訴人等二
人論罪證據之一，然上訴人等二人均否認其犯行，乙○○並具狀
聲請傳訊證人謝英山及連惟新（見原審卷第七十頁、第一七八至
一七九頁）；甲○○亦具狀聲請傳訊證人郭政一及許芳（見原
審卷第七十九頁），嗣上訴人等二人之辯護人於原審審理時仍當
庭請求傳訊郭政一（原審筆錄載為郭政義）及連惟新（見原審卷
第一五九頁正、背面）乃原審未傳喚上開證人，又未以裁定駁回
之，或於判決內予以說明無調查必要之理由，難謂無判決不備理
由之違誤。（二）上訴人乙○○、甲○○（下稱上訴人等二人）
行為後，商業會計法於九十五年五月二十四日修正公布，自同日
施行，其第七十一條之法定刑由五年以下有期徒刑、拘役或科或
併科新台幣（下同）「十五萬元」以下罰金，修正為五年以下有
期徒刑、拘役或科或併科「六十萬元」以下罰金；且刑法於九十
四年二月二日修正公布，九十五年七月一日生效施行，已刪除牽
連犯及連續犯之規定。原審於九十六年七月四日判決時未依刑法
第二條第一項規定，為上開法律修正之比較適用，逕認上訴人等
二人均有商業會計法第七十一條第一項之填製不實會計憑證之犯
行，並依刑法修正前牽連犯及連續犯之規定，從一重論以較重之
登載不實會計憑證罪，亦有未合。（三）本件第一審判決僅認定
乙○○犯有上開罪名，就乙○○被訴逃漏稅捐、行使業務上登載
不實文書部分，係諭知無罪（見第一審判決第十三頁倒數第九行
至第十四頁末二行），原審就乙○○該被訴逃漏稅捐、行使業務
上登載不實文書部分，仍認犯罪不能證明，與第一審判決相同（
見原判決第十八頁倒數第十六行至第十九頁倒數第十二行），其
判決主文竟諭示將第一審判決關於乙○○之部分全部撤銷，已有
判決主文與理由矛盾之違誤。況檢察官就上開無罪部分已提起上
訴（見原審卷第十八至十九頁），乃原判決僅在當事人欄列檢察
官為上訴人，於理由內對於檢察官就第一審上開諭知乙○○無罪
部分之上訴，全未論及，顯係對於已受請求之事項未予判決，其
判決自屬違背法令。以上或為上訴意旨所指摘，或為本院得依職
權調查之事項，應認原判決關於違反商業會計法、逃漏稅捐罪部
分有撤銷發回之原因。至原判決就上訴人等二人不另諭知無罪部
分，基於審判不可分之原則，應併發回。又原判決雖認定甲○○
係惠特生物科技股份有限公司負責人，惟該公司負責人應為邱笑
芸，該公司前身為惠特生化科技股份有限公司，負責人同為邱笑
芸，而該公司於九十二年六月間變更組織前之名稱為惠特國際有
限公司，負責人始為甲○○（見財政部台北市國稅局卷第二十二
、二十八、三十一頁）；再本件有無中華民國九十六年罪犯減刑
條例之適用，案經發回，均宜注意及之。
貳、詐欺罪部分
按刑事訴訟法第三百七十六條所列各罪之案件，經第二審判決者
，不得上訴於第三審法院，法有明文。本件上訴人等二人詐欺罪
部分，原審係依刑法第三百三十九條第一項論處罪刑，核屬刑事
訴訟法第三百七十六條第四款之案件。依首開說明，既經第二審
判決，自不得上訴於第三審法院，上訴人等二人竟復一併提起上
訴，顯為法所不許。其此部分上訴為不合法，均應予駁回。
據上論結，應依刑事訴訟法第三百九十七條、第四百零一條、第
三百九十五條前段，判決如主文。
中    華    民    國  九十八  年   十一   月  二十七  日
                      最高法院刑事第三庭
                          審判長法官  林  增  福
                                法官  張  清  埤
                                法官  陳  世  雄
                                法官  何  菁  莪
                                法官  邱  同  印
      本件正本證明與原本無異
                                      書  記  官
中    華    民    國  九十八  年   十二   月    二    日
                                                      Ｅ


司法院資訊處製作；財團法人民間司法改革基金會備份。
